【裁判字號】    99,家訴,41
【裁判日期】    990818
【裁判案由】    宣告改用分別財產制
【裁判全文】
臺灣臺南地方法院民事判決              99年度家訴字第41號
原      告  臺新國際商業銀行股份有限公司
法定代理人  甲○○
訴訟代理人  張明賢
被      告  乙○○
            丙○○
上列當事人間請求宣告改用分別財產制事件，經本院於民國99年
8月4日言詞辯論終結，判決如下：
    主      文
被告乙○○與被告丙○○間之夫妻財產制改用分別財產制。
訴訟費用新臺幣仟元由被告負擔。
    事實及理由
一、原告起訴主張：
  （一）原告與被告即債務人乙○○間之強制執行事件，業獲鈞
        院94年度執北字第12576號債權憑證在案，惟債務人等
        迄今均尚未清償，計尚欠原告本金新臺幣（下同）2542
        90元及自民國92年10月3日起至清償日止，按年息百分
        之18計算利息。嗣經原告於97年4月22目具狀聲請強執
        執行，經鈞院97年執北字第30184號執行無結果終結在
        案，查被告乙○○已無財產可供執行。
  （二）又被告乙○○與被告丙○○二人結婚至今，目前婚姻關
        係仍存在，經鈞院法院登記處南院龍登財字第99002225
        3號函被告二人迄今尚未向法院聲請辦理夫妻財產契約
        登記。
  （三）按夫妻未以契約訂立夫妻財產制者，除民法另有規定外
        ，以法定財產制為其夫妻財產制；債權人對於夫妻一方
        之財產已為扣押，而未得受清償時，法院因債權人之聲
        請，得宣告改用分別財產制，民法第1005、1011條分別
        定有明文。又未得受清償，包括全無可扣押之物或所和
        押之物數量不足，及所扣押之財產不足清償該為扣押之
        債權人等情形（最高法院89年度臺上字第854號判決意
        旨足資參照）。被告乙○○積欠原告債務，經原告聲請
        強制執行未能受償，被告乙○○亦無可供扣押之財產，
        職是，原告自得依民法第1011條規定及上述最高法院89
        年度臺上字第854號判決意旨，聲請鈞院將被告二人之
        法定財產制，宣告改用分別財產制。
  （四）爰聲明：請求宣告被告乙○○與被告丙○○間之財產制
        改用分別財產制。
二、被告乙○○以：其對原告之請求及主張沒有意見，其確實為
    其母親周許淑麗之連帶保證人，對原告主張積欠之款項沒有
    意見，被告母親沒有依照契約償還，而被告乙○○現在沒有
    工作，也沒有財產可以清償積欠之款項等語為辯。
三、被告丙○○則以：其對原告之請求及主張沒有意見等語資為
    抗辯。
四、得心證之理由：
  （一）按夫妻未以契約訂立夫妻財產制者，除本法另有規定外
        ，以法定財產制，為其夫妻財產制，民法第1005條定有
        明文。次按債權人對於夫妻一方之財產已為扣押，而未
        得受清償時，法院因債權人之聲請，得宣告改用分別財
        產制，民法第1011條亦規定甚明。而所謂未得受清償，
        包括全無可扣押之物或所扣押之物數量不足及所扣押之
        財產不足清償該為扣押之債權人債權等情形，最高法院
        89年度台上字第854號裁判可資參照。
  （二）經查，原告主張被告二人為夫妻，現婚姻關係仍存續中
        ，且婚後未以契約訂立夫妻財產制之事實，為被告二人
        所不爭執，並有原告所提戶籍謄本及本院登記處99年5
        月14日南院龍登財字第990022253號函影本附卷可稽，
        堪可採信。又原告主張訴外人周許淑麗曾邀同被告乙○
        ○擔任連帶保證人向原告借款，未依約清償，尚積欠如
        前所述之本金、利息，經原告取得執行名義聲請強制執
        行後，因全未受償而經本院94年度執字第12576號強制
        執行事件核發債權憑證，嗣經本院97年度執字第30184
        號強制執行結果，亦因查無被告乙○○投保生效紀錄而
        發還債權憑證，被告乙○○已無財產可供執行等情，亦
        有原告所提債權憑證影本、本院97年4月29日南院雅97
        執北字第30184號通知影本、財產部高雄市國稅局財產
        歸屬資料清單影本為證，並經本院調閱前開97年度執字
        第30184號執行案卷核閱無誤，且為被告乙○○所是認
        ，堪信原告之主張為真實。
  （三）是以，原告為被告乙○○之債權人，經強制執行後，因
        被告乙○○無財產可供執行，致原告之債權無法獲得清
        償，已如前述，則原告依民法第1011條規定，訴請宣告
        被告二人之夫妻財產制應改用分別財產制，洵屬有據，
        應予准許。
五、訴訟費用負擔之依據：民事訴訟法第78條、第85條第1項、
    第87條第1項。
中    華    民    國    99    年    8    月    18    日
                  家事法庭法  官  林育幟
以上正本係照原本作成。
如對本判決上訴，須於判決送達後20日內向本院提出上訴狀。如
委任律師提起上訴者，應一併繳納上訴審裁判費。
中    華    民    國    99    年    8    月    18    日
                          書記官  陳世明

司法院資訊處製作；財團法人民間司法改革基金會備份。
